【裁判字號】    97,交聲,289
【裁判日期】    970625
【裁判案由】    違反道路交通管理處罰條例聲明異議
【裁判全文】
臺灣士林地方法院交通事件裁定        97年度交聲字第289 號
原處分機關  臺北市交通事件裁決所
異  議  人
即受處分人  甲○○
上列異議人即受處分人因違反道路交通管理處罰條例案件，對於
臺北市交通事件裁決所民國97年2 月12日北市裁三字第裁22-Z00
000000號裁決聲明異議（原舉發案號: 內政部警政署國道公路警
察局舉發違反道路交通管理事件通知單公警局交字第Z00000000
號），本院裁定如下：
    主  文
異議駁回。
    理  由
一、按高速公路及快速公路交通管制規則第9 條第1 項第2 款規
    定，汽車行駛高速公路，不得在路肩上行駛，或利用路肩超
    越前車或倒車。又汽車行駛於高速公路、快速公路或設站管
    制之道路，未依規定使用路肩者，處汽車駕駛人新臺幣（下
    同）3,000 元以上6,000 元以下罰鍰，並記違規點數1 點，
    道路交通管理處罰條例第33條第1 項第9 款、同條例第63條
    第1 項第1 款分別定有明文。
二、原處分意旨略以：異議人即受處分人甲○○於民國96年11月
    11日晚上7 時38分許，駕駛車牌號碼1212-EU 號自小客車，
    ，行經國道一號高速公路南向16公里處，因於非開放時段違
    規行駛路肩，經內政部警政署國道公路警察局第一警察隊汐
    止分隊員警當場攔停舉發，爰依道路交通管理處罰條例第33
    條第1 項第9 款，裁處罰鍰4,000 元，並依同條例第63條第
    1 項第1 款（原處分漏載第1 項第1 款）記違規點數1 點。
三、異議意旨略以：伊認為國道該路段標示不清，而致使用路人
    錯認而誤駛，本路段原係開放路肩通行，後經修正僅部分時
    段開放得以行駛路肩，然未架設類如國道一號北上同路段之
    禁行號誌，如此於夜間行車時，駕駛人會因北向車道有禁行
    號誌，而於南下路段未見此號誌，易誤認為未禁止通行而行
    駛之，伊非抗辯伊未行駛該路段，謹聲明異議伊並無違反交
    通管制規則之意圖，係為交通燈號標示不符所誤導，據此聲
    明異議云云。
四、經查：
  (一)本件異議人即受處分人甲○○於96年11月11日晚上7 時38分
    許，駕駛車牌號碼1212-EU 號自小客車，行經國道一號高速
    公路南下16公里處，行駛路肩之事實，業據異議人自承在卷
    ，並有內政部警政署國道公路警察局公警局交字第Z0000000
    0 號舉發違反道路交通管理事件通知單1 紙附卷可稽，此部
    分事實洵堪認定。
  (二)詰之證人即舉發本件違規事實之內政部警政署國道公路警察
    局第一警察隊汐止分隊員警乙○○到庭結證稱：本件是我與
    另外1 位小隊長共同舉發，當時我們開巡邏車經過國道一號
    16公里南下路段，該路段有開放小型車每日上午7 時到9 時
    及假日下午4 時到7 時，可以行駛路肩，違規人是晚上7 時
    38分被我們舉發的，我們在車道中行駛，看到違規車輛在開
    放時間外行駛路肩，所以我們就尾隨上去攔停。該路段北上
    部分有設置紅色的通行燈號，此設置是高速公路管理局的設
    施，北上部分也有設置告示牌，北上車道於非開放時段會顯
    示ＸＸ，只有開放時段會顯示Ｏ，但是南下部分，高公局還
    沒有設置，該路段南下部分除了標誌之外，目前該地點沒有
    設置燈號號誌（庭呈國道一號15.7、16公里處南下路段拍攝
    之照片），上面有明顯標示系爭路段何時可以行駛路肩的標
    示，該路段當時有路燈，且照明清楚，應該不會看錯，且當
    時只有違規車輛1 部車在行駛而已等語明確（參本院97年5
    月20日訊問筆錄），查證人乙○○與異議人素昧平生，並無
    嫌隙，係依法執行勤務之公務員，當無設詞誣陷致己身負偽
    證重罪之必要，且證人所證本件查獲經過事實，具體明確，
    佐以證人證述已執行取締交通勤務7 年多，舉發當時系爭路
    段雖為夜間，但有路燈照明設備，堪認證人應無誤判違規事
    實之虞，其證詞應可採信，本院既查無證據足資證明員警有
    捏造事實違法取締之情事，則執勤警員本其維護交通秩序、
    安全職責所為之舉發，自應受到合法、正確之推定，其證言
    並無瑕疵而堪採信。
  (三)異議人辯以：伊並無違反交通管制規則之意圖，係為交通燈
    號標示不符所誤導云云，惟按人民違反法律上之義務而應受
    行政罰之行為，法律無特別規定時，雖不以出於故意為必要
    ，仍須以過失為其責任條件，但應受行政罰之行為，僅須違
    反禁止規定或作為義務，而不以發生損害或危險為其要件者
    ，推定為有過失，於行為人不能舉證證明自己無過失時，即
    應受處罰，此有司法院大法官會議釋字第275 號解釋意旨可
    資參照。查高速公路及快速公路交通管制規則第9 條第1 項
    第2 款規定，汽車行駛高速公路，不得在路肩上行駛，或利
    用路肩超越前車。參諸前揭規定可知，行駛於高速公路，原
    則上皆不得行駛路肩，僅例外開放之時段方得行駛路肩；換
    言之，行駛於高速公路，除非交通管制單位明白告示有開放
    行駛路肩之時間、路段，否則皆不得行駛路肩，參與用路之
    大眾應認知路肩原則上禁止行駛，僅例外開放使用之規則，
    且用路之大眾有義務細查知曉例外開放之時間，不得以對向
    車道號誌設置之有無及管制時間，進而推斷行向車道之號誌
    設置規則及管制時間，異議人辯以伊並無違反交通管制規則
    之意圖，係為交通燈號標示不符所誤導云云，諒係卸責之詞
    ，委無可採。
五、從而原處分機關審酌異議人前開違規情節，依道路交通管理
    處罰條例第33條第1 項第9 款之規定，對異議人違規行為裁
    處4,000 元之罰鍰，並依同條例第63第1 項第1 款（原處分
    漏載第1 項第1 款）記違規點數1 點，核無不當。本件異議
    為無理由，應予駁回。
據上論斷，應依道路交通案件處理辦法第19條，裁定如主文。
中    華    民    國    97    年    6     月    25    日
                  交通法庭法  官    黃潔茹
以上正本證明與原本無異。
如不服本裁定應於送達後5 日內向本院提出抗告狀。
                          書記官    柳瑞宗
中    華    民    國    97    年    6     月    25    日


司法院資訊處製作；財團法人民間司法改革基金會備份。
